智慧財產及商業法院民事判決  
110年度民商訴字第3號
原      告  郝家榮                                      
被      告  徐阡瑜                                

訴訟代理人  林尚瑜律師   
複 代理 人  林易徵律師   
            于謹慈律師   
上列當事人間侵害商標權有關財產權爭議等事件，經臺灣桃園地
方法院中壢簡易庭以109年度壢小字第1259號民事裁定移送前來
，本院於民國110年8月19日言詞辯論終結，判決如下：
    主  文
一、原告之訴及假執行之聲請均駁回。
二、訴訟費用由原告負擔。
　　事實及理由
壹、程序方面 
    原告起訴聲明：被告應給付原告新臺幣（下同）99,000元
    ，及自起訴狀繕本送達翌日起至清償日止按年息百分之五計
    算之利息。被告應將原告本案勝訴判決書主文欄，以一般
    肉眼可以閱讀之篇幅，張貼並設為「置頂」於被告所經營管
    理之臉書粉絲專頁「豆子們的家」網路空間與蝦皮賣場「豆
    子們，在這裏」之「關於賣場」敘述內，各30日。第1項請
    求，原告願供擔保請准宣告假執行（臺灣桃園地方法院中壢
    簡易庭109年度壢小字第1259號卷，第4頁）。訴訟進行中因
    被告網頁及賣場更名，調整變更聲明第2項為：被告應將原
    告本案勝訴判決書主文欄，以一般肉眼可以閱讀之篇幅，未
    限制閱讀權限方式刊登，並設為「置頂」於被告所經營管理
    之臉書粉絲專頁「納兩坨」，以及被告所擁有之蝦皮賣場「
    哈囉豆豆」之「關於賣場」敘述內，各30日（本院卷第179
    頁、第363頁），被告表示同意（本院卷第259頁、第363頁
    ），核原告所為使其聲明事項明確特定，予以准許。　
貳、實體方面
一、原告主張要旨及聲明： 
  ㈠原告於民國107年6月16日取得如附圖所示註冊第01920282號
    「RIYOKA」商標（下稱系爭商標），早先於106年11月16日
    是全國最先使用系爭商標販售「RIYOKA」兔籠商品（下稱系
    爭商品）者，被告於臉書社團看到原告進貨系爭商品後，在
    其蝦皮賣場「豆寶的家園」，自106年11月26日起，刊載含
    有「RIYOKA」字樣之商品圖片、名稱並使用系爭商標於商品
    外箱上。原告於107年6月20日以臉書通訊軟體通知被告所販
    售系爭商品之商標已註冊，請即刻下架，惟被告仍於網頁上
    持續以RIYOKA字樣之圖文行銷販售系爭商品，原告於同年7
    月13日以3,300元價格購得外箱印有系爭商標之系爭商品。
　㈡被告未經商標權人同意，以行銷目的將系爭商標使用於系爭
    商品及網路媒介物上，供不特定人得查詢知悉、購買，經通
    知後仍繼續販售，有侵權故意，至今未與原告和解，亦不願
    公開道歉，又給原告一星評價，爰依商標法第68條第1項、
    第69條第3項、第71條第1項規定，請求商品售價30倍金額為
    損害賠償如聲明第1項所示，並依民法第195條第1項規定請
    求張貼判決主文如聲明第2項所示。
　㈢聲明如壹之聲明第1、3項及變更後聲明第2項所示。 　
二、被告答辯要旨及聲明： 　
  ㈠被告早於系爭商標申請日前之106年11月26日，即在蝦皮賣場
    上架販售系爭商品，是向原廠即廣州市瑞友家家居用品有限
    公司（下稱瑞友家公司）授權之網路合法代理商杭州萌兔蠢
    鼠電子商務有限公司購入，符合善意先使用之情形，依商標
    法第36條第1項第3款規定，不受原告系爭商標效力所拘束。
    系爭商標早於103年起即經瑞友家公司陸續於中國註冊「瑞
    友家RIYOKA」、「RIYOKA」等商標，原告進口瑞友家公司商
    品，卻在未獲授權販賣前，擅自在臺灣申請註冊系爭商標，
    有違反商標法第30條第1項第12款規定之虞。
　㈡原告以暱稱「格林」之帳號傳訊通知侵權，內容未表明其為
    商標權人，當時被告僅感覺是莫名之網路騷擾訊息，原告隨
    後即下單購買系爭商品，被告未有足夠查證確認時間，並無
    侵權之故意或過失。如認被告有侵權情事，原告請求之賠償
    數額相較其所受損害顯不相當，請依法酌減。
　㈢聲明：原告之訴及假執行之聲請均駁回；如受不利判決，被
    告願供擔保，請准宣告免予假執行。
三、本件爭點（本院卷第262頁）：
　  原告以被告販賣系爭商品侵害系爭商標，請求被告損害賠償
    ，及將判決主文刊登於被告經營之臉書專頁及蝦皮賣場，有
    無理由？
四、本院判斷：
　㈠智慧財產案件審理法第16條規定：當事人主張或抗辯智慧財
    產權有應撤銷、廢止之原因者，法院應就其主張或抗辯有無
    理由自為判斷，不適用民事訴訟法、行政訴訟法、商標法、
    專利法、植物品種及種苗法或其他法律有關停止訴訟程序之
    規定。前項情形，法院認有撤銷、廢止之原因時，智慧財產
    權人於該民事訴訟中不得對於他造主張權利。本件被告抗辯
    系爭商標之註冊違反商標法第30條第1項第12款規定（本院
    卷第217頁），亦即有應撤銷之原因，依上開規定，本院即
    應就系爭商標之註冊有無被告抗辯之撤銷原因自為判斷。　
　㈡商標法第30條第1項第12款及第2項規定：商標相同或近似於
    他人先使用於同一或類似商品或服務之商標，而申請人因與
    該他人間具有契約、地緣、業務往來或其他關係，知悉他人
    商標存在，意圖仿襲而申請註冊者，不得註冊。但經其同意
    申請註冊者，不在此限；前項先使用之認定，以申請時為準
    。參照本條款立法理由略以：本法除以保障商標權人及消費
    者利益為目的外，亦寓有維護市場公平競爭秩序之功能，將
    因與他人有特定關係，而知悉他人先使用之商標，非出於自
    創加以仿襲註冊者，顯有違市場公平競爭秩序情形，列為不
    得註冊之事由。至於申請人是否基於仿襲意圖所為，自應斟
    酌契約、地緣、業務往來或其他等客觀存在之事實及證據，
    依據論理法則及經驗法則加以判斷。
  ㈢原告有違反商標法第30條第1項第12款本文規定之情形：
　⒈系爭商標圖樣係由略經設計之RIYOKA字樣所構成，指定使用
    於小鳥用水盤；家庭寵物用籠；動物用刷；動物用梳；鳥籠
    ；飲水槽；飼料槽；飼養槽；寵物用便盆；寵物用墊褥草箱
    ；寵物用廢物盆；寵物飲水用容器；寵物廢棄物用容器；寵
    物餵食用容器等商品，申請日為106年12月1日，註冊日為10
    7年6月16日，此有經濟部智慧財產局商標檢索之商標單筆詳
    細報表在卷可稽（乙證12，本院卷第247頁）。
　⒉依被告提供瑞友家公司網站介紹資料、104年之後在中國大陸
    註冊商標圖樣中均有與系爭商標圖樣完全相同之RIYOKA字樣
    （乙證3，本院卷第45頁、第49頁、第51頁；乙證14，本院
    卷第313頁以下），而原告自稱於106年10月18日訂購系爭商
    品，同年11月16日起在店內販售陳列，系爭商品擺放於店內
    進門顯眼處乙節，所提出與瑞友家公司於「阿里旺旺」通訊
    軟體對話紀錄，其內容所示訂貨單及商品照片之商品外箱上
    ，亦有與系爭商標完全相同之RIYOKA字樣（甲證16、甲證17
    ，本院卷第281頁、第299至301頁），足認瑞友家公司於系
    爭商標申請註冊前，已經使用與系爭商標相同之RIYOKA商標
    字樣銷售系爭商品。
　⒊依前揭原告提供其與瑞友家公司之對話紀錄（甲證16、甲證1
    7），於訂貨單及系爭商品外箱照片上有與系爭商標相同之R
    IYOKA商標字樣，原告在系爭商標106年12月1日申請註冊前
    ，因業務往來關係，顯已知悉瑞友家公司有使用RIYOKA商標
    字樣銷售系爭商品之事實，卻以相同之字樣作為系爭商標圖
    樣，指定使用於與系爭商品同一或類似之商品，原告當係基
    於仿襲意圖而申請系爭商標之註冊。　
　⒋就系爭商標之申請有無商標法第30條第1項第12款但書所定情
    形，原告陳稱：瑞友家後來知道伊在臺灣註冊，對話紀錄因
    更換手機而消失而無法提供。他只問伊是否在臺灣註冊，但
    沒有任何同意與否的評論。沒有瑞友家同意伊註冊系爭商標
    的證據，僅有傳甲證12授權證書給伊，沒有說不同意。伊與
    瑞友家（是）買賣兔籠的關係，沒有談到商標註冊的問題等
    語（本院卷第364頁），是依原告所述，原告並未經瑞友家
    公司同意申請系爭商標之註冊，本件應無商標法第30條第1
    項第12款但書之適用。
  ㈣基上，系爭商標之註冊違反商標法第30條第1項第12款本文規
    定，有撤銷之原因。
五、綜上所述，系爭商標之註冊違反商標法第30條第1項第12款
    本文規定，有應撤銷之原因，依智慧財產案件審理法第16條
    規定，原告於本件民事訴訟中不得對於被告主張權利。從而
    ，原告依商標法第68條第1項、第69條第3項、第71條第1項
    及民法第195條第1項規定，請求判決如訴之聲明所示，為無
    理由，應予駁回。又原告之訴既經駁回，其假執行之聲請亦
    失所依據，應併予駁回。
六、本件事證已臻明確，本件其餘爭點、兩造其餘攻擊防禦方法
    及所提之證據，經本院斟酌後，認與判決結果不生影響，自
    無逐一詳予論駁之必要。
七、結論：原告之訴為無理由，依智慧財產案件審理法第1 條，
    民事訴訟法第78條，判決如主文。 
中　　華　　民　　國　　110 　年　　9 　　月　　14　　日
                      智慧財產第三庭
                              法  官　陳端宜
以上正本係照原本作成。
如對本判決上訴，須於判決送達後20日內向本院提出上訴狀。 
如委任律師提起上訴者，應一併繳納上訴審裁判費。
中　　華　　民　　國　　110 　年　　9 　　月　　14　　日
　　　　　　　　　　　　　    書記官　吳祉瑩